臺灣高等法院刑事判決　　　　　　　　94年度上易字第1198號
上　訴　人
即　被　告　乙○○
選任辯護人　柏有為律師
上列上訴人因傷害案件，不服臺灣士林地方法院93年度易字第98
2號，中華民國94年6月6日第一審判決（聲請簡易判決處刑案號
：臺灣士林地方法院檢察署93年度士簡字第1209號）提起上訴，
本院判決如下：
    主  文
上訴駁回。
    事  實
一、乙○○與BRIAN DAVID BOHN（美國籍，中文姓名為張奇，以
    下稱張奇）為夫妻。乙○○於民國92年12月2日凌晨2時30分
    許，返回其位在臺北市○○區○○路 196號住處，見甲○○
    深夜仍著睡衣在其住處，因而與甲○○發生口角，乙○○斯
    時憤而基於傷害之故意，在上開住處之主臥室內，以右手掌
    摑甲○○之左臉頰1下，致甲○○受有左側臉頰 3×4公分腫
    脹之挫傷傷害。
二、案經甲○○訴請台灣士林地方法院檢察署檢察官偵查後聲請
    簡易判決處刑，經台灣士林地方法院改為通常程序審理。
    理  由
一、訊據被告固坦承於上揭時、地，掌摑告訴人甲○○之事實不
    諱，惟矢口否認致甲○○成傷，並辯稱：甲○○並非當天去
    驗傷，是隔日才去的云云。
二、然查：
  (一)被告於前述時、地，掌摑甲○○左臉臉頰之行為，迭為其於
    偵審及本院審理中所是認，並據證人甲○○、張奇於偵查及
    原審審理中分別結證屬實（見偵卷第27頁、第28頁、原審卷
    第58頁）。甲○○並因而受有左側臉頰3×4公分腫脹傷害之
    事實，亦據甲○○及張奇於原審審理中證述在卷。甲○○指
    稱：被告打過來時，感覺臉都麻了，也有耳鳴，隔天臉腫起
    來，因為感到很生氣，且有朋友是律師，叫伊去驗傷，就去
    醫生那裡驗傷。之所以去陳威璋耳鼻喉科診所，是因為曾去
    那裡看診過，所以就直接至該處就診，去看醫生時，耳鳴的
    感覺已經消失，當時醫生也說看不大出來，表示情況還好，
    不會很明顯，不過醫師見到也有指著伊，或說是在左臉頰等
    語，並且以超音波機器拍攝臉部。伊去陳威璋耳鼻喉科之目
    的，就是為了去取得診斷證明書，而不是為了去療傷。之前
    在家裡時並沒有冰敷，臉部的紅腫後來有變成一點點瘀青等
    語（見原審卷第67頁至第73頁）；證人張奇則證稱：告訴人
    甲○○離開時，並未看到告訴人甲○○臉頰腫起來，是當天
    早上約5、6點，要去上班前，有到告訴人家裡去看告訴人，
    看到告訴人甲○○臉腫起來等語（見原審卷第59頁至第60頁
    ）。而甲○○於92年12月3日晚間9時46分許，至陳威璋耳鼻
    喉科診所就診時，左側臉頰確實有3×4公分腫脹之挫傷，亦
    有陳威璋耳鼻喉科診斷證明書、陳威璋耳鼻喉科93年12月28
    日函暨所附診療紀錄單及94年 3月27日函暨所附甲○○所受
    傷勢照片原本 2張在卷可按（見偵卷第21頁至第22頁、原審
    卷第15頁至第16頁、第35頁至第36頁）。
  (二)雖證人即至現場處理之員警高基峰於原審審理時到庭證稱：
    當時看到甲○○時臉頰很正常，沒有紅腫，如果看到甲○○
    有異狀的話，就會詢問甲○○是否有何主張，且甲○○也沒
    有告訴伊遭被告打一巴掌等語（見原審卷第52頁至第55頁）
    。惟查：人體皮膚因遭受外力撞擊破裂而形成之紅腫，乃至
    瘀青之現象，係因表皮下之微血管破裂，而滲出血液或組織
    液，進程並非急遽，然證人高基峰亦於原審證稱：因伊月初
    才剛發生車禍，根據伊的經驗，紅腫並不會馬上產生，通常
    會慢一點，大約第2、3天才腫到最極限等語，（見原審卷第
    53頁）。證人張奇於原審則證稱：打球遭撞到時，如果沒有
    冰敷，大約1、2個小時之後才會腫起來等語（見原審卷第61
    頁），是以告訴人甲○○於92年12月2日凌晨2時許，遭被告
    掌摑之後，於92年12月3日晚間9時許，至陳威璋耳鼻喉科驗
    傷時，仍驗得如上所述之傷害，與經驗法則並無違背。且臉
    部腫脹之外部傷害，單憑肉眼觀察即可得知，無庸透過特殊
    儀器或需憑專科知識始可判斷，況甲○○尚自承係為取得驗
    傷診斷書始前往陳威璋耳鼻喉科就診，而非為治療之目的，
    已如前述，是以不能僅因出具驗傷診斷書者為耳鼻喉科之醫
    師，而非外科或皮膚科之醫師，遽而推論上開陳威璋醫師之
    診斷結果有造假之虞而無從採取。又，甲○○雖亦於原審中
    不諱言於92年12月 2日晚間，曾有與證人張奇一起用餐（見
    原審卷第70頁），然亦不得僅憑此揣度甲○○所受傷勢為其
    所自為。綜上諸情參互以觀，被告既坦承確有掌摑甲○○左
    臉頰之行為，而甲○○因而受有左臉頰3×4公分腫脹之傷勢
    ，本件被告上開辯解，並不可採，其所為傷害犯行，堪以認
    定，應依法論科。
三、核被告所為，係犯刑法第277條第1項之傷害罪。原審以被告
    罪證明確，依刑法第277條第 1項、第42條第2項，罰金罰鍰
    提高標準條例第1條前段、第2條規定，並審酌被告係因見甲
    ○○於夜深時分，仍著睡衣在其住處，並且將衣物置放在被
    告住處之主臥室內（此由證人高基峰於原審證稱：告訴人甲
    ○○於離開前，有在臥室內收拾衣物等語即明），被告係受
    此刺激方為本次犯行，且被告並無論罪科刑紀錄，有台灣高
    等法院被告全國前案紀錄表在卷可按，足認被告素行堪稱良
    好，告訴人甲○○之傷勢輕微，且被告因另對甲○○提出妨
    害家庭之告訴，致未能與甲○○達成和解等一切情狀，量處
    罰金一千五百元，並諭知易服勞役之折算標準。經核原判決
    認事用法，並無不合，量刑亦屬妥適。被告上訴猶執前詞，
    否認犯行，指摘原判決不當，請求撤銷改判云云，為無理由
    ，應予駁回。
據上論斷，應依刑事訴訟法第368條，判決如主文。
本案經檢察官賴俊雄到庭執行職務。
中　　華　　民　　國　　94　　年　　9　　月 　30　　　日
　　　　　　　　　刑事第二十庭審判長法　官  陳貽男
　　　　　　　　　　　　　　　　    法　官  許仕楓
　　　　　　　 　 　　　　　　　　　法　官  邱志平
以上正本證明與原本無異。
不得上訴。
                                    書記官  魏汝萍
中　　華　　民　　國　　94　　年　　9　　月 　30　　　日
附錄：本案論罪科刑法條全文
刑法第277條第1項
傷害人之身體或健康者，處三年以下有期徒刑、拘役或一千元以
下罰金。
